臺灣臺北地方法院交通事件裁定　　　　95年度交聲字第1229號
原處分機關　臺北市交通事件裁決所
異　議　人
即受處分人　甲○○
上列異議人即受處分人因違反道路交通管理處罰條例案件，對於
臺北市交通事件裁決所民國95年12月13日所為之處分（原處分案
號：北市裁二字第裁22-AEU305141號）聲明異議，本院裁定如下
：
    主  文
原處分撤銷。
甲○○汽車駕駛人，駕駛汽車經測試檢定酒精濃度超過規定標準
，吊扣駕駛執照壹年，並應接受道路交通安全講習。
    理  由
一、原處分意旨略以：異議人即受處分人甲○○於民國95年9月
    22日凌晨2時23分許，騎乘車牌號碼AYJ-850號重型機車，在
    臺北市○○路504號前，為警攔停舉發「酒後駕車經酒測呼
    氣值達0.56MG/L」，並填製北市警交字第AEU305141號舉發
    違反道路交通管理事件通知單（以下簡稱違規通知單）移送
    原處分機關處理在案，嗣受處分人接獲違規通知單後不服舉
    發，於應到案日期（95年10月7日）前向原處分機關提出陳
    述，乃由原處分機關依道路交通管理處罰條例第35條第1項
    第1款之規定，於95年12月13日以北市裁二字第裁22-AEU305
    14 1號裁決書，裁處受處分人罰鍰新臺幣45,000元，並吊扣
    其駕駛執照12個月。
二、訊據受處分人矢口否認有上開違規行為，辯稱：員警盤查伊
    時，伊是在家樓下，並沒有騎機車云云。
三、按汽車駕駛人飲用酒類或其他類似物後其吐氣所含酒精濃度
    超過每公升0.25毫克或血液中酒精濃度超過百分之0.05以上
    者，不得駕車，道路交通安全規則第114條第2款定有明文。
    又汽車駕駛人，駕駛汽車經測試檢定有酒精濃度超過規定標
    準者，處新臺幣（下同）1萬5千元以上6萬元以下罰鍰，並
    當場移置保管其車輛及吊扣其駕駛執照1年，並應接受道路
    交通安全講習，道路交通管理處罰條例第35條第1項第1款、
    第24條第1項第2款分別定有明文。又依道路交通安全規則第
    2條第1款所定，汽車指在道路上不依軌道或電力架線而以原
    動機行駛之車輛（包括機器腳踏車），故機車駕駛人亦應遵
    守上揭規定為之。經查：
    (一)受處人於前揭時間，因有未戴安全帽騎乘機車之行為，為
      巡邏員警發現，而在上開地點將受處分人攔停下來，巡邏
      員警聞到受處分人身上有酒味，才對其作呼氣酒精濃度測
      試，因而測得其呼氣酒精濃度值達0.56MG/L等情，業據本
      件舉發員警吳天恩於本院調查中證述明確在卷，並有其為
      此填製之違規通知單附卷可稽。又受處分人因本件同一行
      為涉犯刑法第185條之3酒後駕車之公共危險罪，業經警移
      送臺灣臺北地方法院檢察署偵查，受處分人因上開刑事案
      件在警詢及檢察官偵訊時，對於自己如何因酒後駕車而為
      警查獲等情均坦承不諱，並有酒精濃度測試單1紙可佐等
      節，則據本院依職權調借該偵查案卷（該署95年度偵字第
      21760號卷）核閱屬實。故受處分人確有原處分意旨所指
      酒後駕車之交通違規事實，應甚明確，其於本院調查時翻
      異先前於警詢及偵查中之供述，核屬事後卸責之詞，難以
      憑信。
    (二)按民國94年2月5日公布、95年2月5日施行之行政罰法第26
      條規定：「一行為同時觸犯刑事法律及違反行政法上義務
      規定者，依刑事法律處罰之。但其行為應處以其他種類行
      政罰或得沒入之物而未經法院宣告沒收者，亦得裁處之。
      前項行為如經不起訴處分或為無罪、免訴、不受理、不付
      審理之裁判確定者，得依違反行政法上義務規定裁處之。
      」，此即所謂「一事不二罰」原則。又按「被告所犯為死
      刑、無期徒刑或最輕本刑3年以上有期徒刑以外之罪，檢
      察官參酌刑法第57條所列事項及公共利益之維護，認以緩
      起訴為適當者，得定1年以上3年以下之緩起訴期間為緩起
      訴處分，其期間自緩起訴處分確定之日起算」、「被告於
      緩起訴期間內，有下列情形之一者，檢察官得依職權或依
      告訴人之聲請撤銷原處分，繼續偵查或起訴：(一)於期間
      內故意更犯有期徒刑以上刑之罪，經檢察官提起公訴者。
      (二)緩起訴前，因故意犯他罪，而在緩起訴期間內受有期
      徒刑以上刑之宣告者。(三)違背第253條之2第1項各款之
      應遵守或履行事項者」，刑事訴訟法第253條之1第1項、
      第253條之3第1項分別定有明文。準此，被告經檢察官為
      「緩起訴」處分者，於「緩起訴」之猶豫期間內，其最後
      是否會被檢察官提起公訴？猶懸而未定，意即「緩起訴」
      處分於猶豫期間內尚未具有實質之確定力，檢察官於期間
      內，可對被告繼續觀察，此時若被告顯無反省警惕之情或
      根本欠缺反省警惕之能力，檢察官得依職權或依告訴人之
      聲請，將被告「緩起訴」處分撤銷。再行政罰法第26條第
      2項規定：「經不起訴處分或為無罪、免訴、不受理、不
      付審理之裁判『確定』，得依違反行政法上義務規定裁處
      之規定」，雖不包括「緩起訴」處分在內，然「緩起訴」
      處分之最終使被告免於刑事訴追之效果，與「不起訴」處
      分效果相同，故解釋上應包括緩起訴處分情形在內，且依
      行政罰法第26條第2項規定之立法意旨，亦必須待緩起訴
      處分實質確定時，始確定被告免於受刑事訴追，處分機關
      始得為行政裁罰。從而，在緩起訴期間期滿前，因緩起訴
      處分仍有被撤銷之可能，處分機關若為行政裁決，將使受
      處分人有同時遭到刑事訴追及行政處罰之危險，而與行政
      罰法第26條規定之立法意旨相違背。
    (三)查受處分人所為本件酒後駕車之交通違規行為，因同時涉
      犯刑法之公共危險罪而經警移送臺灣臺北地方法院檢察署
      偵查乙情，已如前述，而該案經檢察官偵查後，認異議人
      犯罪事實事證明確，惟符合緩起訴之要件，乃於95年10月
      30日以95年度偵字第21760號處分緩起訴在案，緩起訴期
      間為2年，自95年12月4日起至97年12月3日止，受處分人
      並已繳納緩起訴處分金新臺幣3萬元等情，業據本院核閱
      前揭偵查卷宗屬實，並有臺灣高等法院被告前案紀錄表在
      卷足憑。故按上所述，異議人既因同一酒後駕車行為同時
      觸犯刑事法律及違反行政法上義務，其中刑事部分並經檢
      察官為緩起訴處分，因該緩起訴期間尚未屆滿，異議人尚
      未經終局確定無庸受刑事處罰前，基於「一事不二罰」之
      行政罰原則，自不得依行政規定逕予裁罰。至於上開道路
      交通管理處罰條例規定應裁罰吊扣駕駛執照1年、施以道
      安講習之部分，乃屬於行政罰法第26條第1項但書所稱其
      他種類行政罰，仍應裁處之。
    (四)依道路交通案件處理辦法第20條規定：「交通法庭認為聲
      明異議有理由或聲明異議雖無理由，而原處分不當或違法
      者，應以裁定將原處分經聲明異議部分撤銷，並自為裁定
      。」觀之，足徵原裁決機關之處分如有不當或違法時，交
      通法庭自應撤銷原處分，另為適法之裁定。本件受處分人
      有酒精濃度超過規定標準而駕車之違規行為，業據認定如
      前，然按上所述，就罰鍰部分，應待上開緩起訴處分之終
      局執行結果，另為適法之處分，且原處分機關亦未依上開
      規定就本件行為一併裁罰道安講習。是本件受處分人之異
      議雖無理由，然原處分既有上開違法之處，按上規定，本
      院自應撤銷原處分，另為裁罰如主文所示。
據上論斷，應依道路交通案件處理辦法第20條前段，裁定如主文
。
中　　華　　民　　國　　96　　年　　6 　　月　　22　　日
　　　　　　　　　　　　　　　交通法庭法　官　許泰誠
以上正本證明與原本無異
如不服本裁定應於送達後5日內向本院提出抗告狀
            　　　　　　　　　　　　　書記官　劉麗英
中　　華　　民　　國　　96　　年　　6 　　月　　22　　日
